---
title: "Monte-Carlo"
output: html_notebook
---

# Вычисление интегралов методом Монте-Карло

## Задание 1. Вычисление одномерного интеграла

Задание функции:

```{r}
func <- function(x){
  ifelse(x > 0 & x < 1, sin(x - 3.1415 / 3), 0)
}

n <- 10000
```

Счёт интеграла встроенной функцией intagrate:

```{r}
J <- integrate(func, lower = 0, upper = 1)$value
J
```

Функция счёта интеграла методом трапеций:

```{r}
trapezInt <- function(func, step, lower = 0, upper = 1) {
  backValue <- func(lower)
  valueInt <- 0
  
  for (x in seq(lower + step, upper, step)){
    valueInt <- valueInt + (backValue + func(x)) / 2 * step
    backValue <- func(x)
  }
  
  valueInt
}

step <- 0.001
trapezInt(func, 0.001, 0, 1)
```

Функция счёта интеграла методом Монте-Карло:

```{r}
monteCarloInt <- function(func, prob, samp, dimension = 1){
  sum <- 0
  num <- length(samp)
  list.arg <- list()
  
  for (i in 1:dimension){
    list.arg[[i]] <- samp[seq(i, num, dimension)] 
  }
  
  mean(do.call(func, list.arg) / do.call(prob, list.arg))
}

monteCarloInt(func, dnorm, rnorm(n), 1)
```

Строим распределение оценок интегралов:

```{r}
rJn <- function(n, func, prob, gen_samp, dimension = 1) {
  replicate(n, monteCarloInt(func, prob, gen_samp(), dimension))
}

N <- 1000
sampJn <- rJn(N, func, function(x) dnorm(x), function() rnorm(n), 1)
hist(sampJn, xlab = "sampJn", main = "")
```

Получаем доверительный интервал:

```{r}
confidInterMonteCarlo <- function(func, prob, samp, dimension = 1, gamma = 0.95) {
  Jn <- monteCarloInt(func, prob, samp, dimension)
  num <- length(samp)
  list.arg <- list()
  
  for (i in 1:dimension){
    list.arg[[i]] <- samp[seq(i, num, dimension)] 
  }
  
  v <- sqrt(mean((do.call(func, list.arg) / do.call(prob, list.arg)) ** 2) - Jn ** 2)
  c(Jn - v * qnorm((gamma + 1) / 2) / sqrt(num / dimension), Jn, Jn + v * qnorm((gamma + 1) / 2) / sqrt(num / dimension))
}

confInter <- confidInterMonteCarlo(func, function(x) dnorm(x), rnorm(n), 1)
confInter
```

Посмотрим, сколько смоделированных оценок выходят за пределы доверительного интервала:

```{r}
countIn <- 0

for (i in 1:N){
  confInter <- confidInterMonteCarlo(func, function(x) dnorm(x), rnorm(n), 1)
  if (J > confInter[1] & J < confInter[3]){
    countIn <- countIn + 1
  }
}

countIn / N
```

Построим функциональный доверительный интервал:

```{r}
funcConfidInterMonteCarlo <- function(func, prob, samp, dimension = 1, gamma = 0.95) {
  Jn <- monteCarloInt(func, prob, samp, dimension)
  num <- length(samp)
  list.arg <- list()
  
  for (i in 1:dimension){
    list.arg[[i]] <- samp[seq(i, num, dimension)] 
  }
  
  num <- num / dimension
  v <- sqrt(mean((do.call(func, list.arg) / do.call(prob, list.arg)) ** 2) - Jn ** 2)
  c(function(t) Jn - v * sqrt(num) * (0.1 + 3.15 * sqrt(t)) / floor(num * t),
    function(t) Jn + v * sqrt(num) * (0.1 + 3.15 * sqrt(t)) / floor(num * t))
}

samp <- rnorm(n)
Jn <- monteCarloInt(func, function(x) dnorm(x), samp, 1)
funcCondInter <- funcConfidInterMonteCarlo(func, function(x) dnorm(x), samp, 1)

plot(n, Jn, xlim = c(0, n), ylim = c(funcCondInter[[1]](0.01), funcCondInter[[2]](0.01)))
lines(x = n * seq(0.01, 1, 0.01), y = funcCondInter[[1]](seq(0.01, 1, 0.01)))
lines(x = n * seq(0.01, 1, 0.01), y = funcCondInter[[2]](seq(0.01, 1, 0.01)))

subJn <- c()

for (i in seq(1, n, n / 50)) {
  subJn <- confidInterMonteCarlo(func, function(x) dnorm(x), samp[1:i], 1)
  lines(x = rep(i, 3), subJn, type = 'l')
  points(x = i, subJn[2])
}
lines(x = c(0, n), y = c(J, J), col = "red")
```

Доля оценок, процесс которых попадает в доверительную область:

```{r}
numJnInInter <- N
for (i in 1:N) {
  samp <- rnorm(n)
  
  for (t in seq(0.01, 1, 0.01)) {
    Jnt <- monteCarloInt(func, function(x) dnorm(x), samp[1:(n * t)], 1)
    if (funcCondInter[[1]](t) > Jnt | funcCondInter[[2]](t) < Jnt) {
      numJnInInter <- numJnInInter - 1
      break
    }
  }
}

numJnInInter / N
```

## Задание 1. Многомерный интеграл. Вариант 22

Введём интегрируемую трёхмерную функцию из варианта 22:

```{r}
var22 <- function(x, y, z, a = 0, b = 1, c = 1, p = 1){
  ifelse(x > 0 & y > a & y < b * x & z > 0 & z < c * x, 4 / pi * x ** (-2) * exp(-p * x ** 2 - y ** 2 - z ** 2), 0)
}
```

Точное значение:

```{r}
J.var22 <- 0.8952096
J.var22
```

Посчитаем численно интеграл по формуле параллелепипедов:

```{r}
integrate_cubes_v <- function(func, xlim = c(0, 1), ylim = c(0, 1), zlim = c(0, 1), epsilon = 1e-2){
  grid <- expand.grid(seq(xlim[1] + epsilon / 2, xlim[2], epsilon), seq(ylim[1] + epsilon / 2, ylim[2], epsilon), seq(zlim[1] + epsilon / 2, zlim[2], epsilon))
  sum(func(grid[, 1], grid[, 2], grid[, 3])) * (epsilon ** 3)
}

integrate_cubes <- function(func, xlim = c(0, 1), ylim = c(0, 1), zlim = c(0, 1), epsilon = 1e-2){
  sum <- 0
  
  for (x in seq(xlim[1], xlim[2], epsilon)){
    for (y in seq(ylim[1], ylim[2], epsilon)){
      for (z in seq(zlim[1], zlim[2], epsilon)){
        sum <- sum + func(x + epsilon / 2, y + epsilon / 2, z + epsilon / 2)
      } 
    } 
  }
  
  sum * (epsilon ** 3)
}

integrate_cubes(var22, c(0, 3), c(0, 3), c(0, 3), 0.03)
integrate_cubes_v(var22, c(0, 3), c(0, 3), c(0, 3), 0.01)
```

Вычислим "в лоб" интеграл методом Монте-Карло, используя равномерное распределение на $ [0, 3] \times [0, 3] \times [0, 3]$:

```{r}
n <- 100000
monteCarloInt(var22, function(x, y, z) 1 / (3 ** 3), runif(3 * n, 0, 3), 3)
```

Доверительный интервал:

```{r}
confidInterMonteCarlo(var22, function(x, y, z) 1 / (3 ** 3), runif(3 * n, 0, 3), 3)
```


Преобразуем функцию для интегрирования по единичному кубу:

```{r}
var22modified <- function(t, u, v, a = 0, b = 1, c = 1, p = 1){
  x <- log(1 / (1 - t))
  y <- u * (b * log(1 / (1 - t)) - a) + a
  z <- v * c * log(1 / (1 - t))
  
  ifelse(t > 0 & t < 1 & u > 0 & u < 1 & v > 0 & v < 1, 4 / pi * x ** (-2) * exp(-p * x ** 2 - y ** 2 - z ** 2) * exp(x) * c * x * (b * x - a), 0)
}
```

Вычислим интеграл от преобразованной функции, используя равномерное на $ [0, 3] \times [0, 3] \times [0, 3]$:

```{r}
monteCarloInt(var22modified, function(x, y, z) 1, runif(3 * n, 0, 1), 3)
```

Доверительный интервал:

```{r}
confidInterMonteCarlo(var22modified, function(x, y, z) 1, runif(3 * n, 0, 1), 3)
```

Гистограмма распределения оценок:

```{r}
sampJn <- rJn(N, var22modified, function(x, y, z) 1, function() runif(3 * n, 0, 1), 3)
hist(sampJn, xlab = "sampJn", main = "")
```

Посмотрим, сколько смоделированных оценок выходят за пределы доверительного интервала:

```{r}
countIn <- 0

for (i in 1:N){
  confInter <- confidInterMonteCarlo(var22modified, function(x, y, z) 1, runif(3 * n, 0, 1), 3)
  if (J.var22 > confInter[1] & J.var22 < confInter[3]){
    countIn <- countIn + 1
  }
}

countIn / N
```

Функциональные доверительные интервалы:

```{r}
samp <- runif(3 * n, 0, 1)
Jn <- monteCarloInt(var22modified, function(x, y, z) 1, samp, 3)
funcCondInter <- funcConfidInterMonteCarlo(var22modified, function(x, y, z) 1, samp, 3)

plot(n, Jn, xlim = c(0, n), ylim = c(funcCondInter[[1]](0.01), funcCondInter[[2]](0.01)))
lines(x = n * seq(0.01, 1, 0.01), y = funcCondInter[[1]](seq(0.01, 1, 0.01)))
lines(x = n * seq(0.01, 1, 0.01), y = funcCondInter[[2]](seq(0.01, 1, 0.01)))

subJn <- c()

for (i in seq(1, n, n / 50)) {
  subJn <- confidInterMonteCarlo(var22modified, function(x, y, z) 1, samp[1:(3 * i)], 3)
  lines(x = rep(i, 3), subJn, type = 'l')
  points(x = i, subJn[2])
}
lines(x = c(0, n), y = c(J.var22, J.var22), col = "red")
```
